最　高　行　政　法　院　判　決
　　　　　　　　　　　　　　　　　　 96年度判字第01686號
上　訴　人　宜蘭食品工業股份有限公司
代　表　人　甲○○　　　　送達處所同上
　　　　　　　　　　　　　（送達代收人　乙○○）
被 上訴 人　經濟部智慧財產局
代　表　人　丙○○　　　　送達處所同上
上列當事人間因商標註冊事件，上訴人對於中華民國94年11月17
日臺北高等行政法院93年度訴字第3292號判決，提起上訴，本院
判決如下：
　　主  文
上訴駁回。
上訴審訴訟費用由上訴人負擔。
　　理  由
壹、本件上訴人主張：（一）商標相同或近似於他人同一或類似
    商品或服務之註冊商標或申請在先之商標，有致相關消費者
    混淆誤認之虞者，不得註冊，固為商標法第23條第1項第13
    款明定，惟查其構成要件實有三者，其一為「商標圖樣與他
    人註冊或申請在先之商標相同或近似」，其二為「均指定使
    用於同一或類似之商品」，而「有致相關消費者混淆誤認之
    虞」則為其三。其中「有致相關消費者混淆誤認之虞」則為
    現行商標法於此次修正時所明訂，蓋依舊法時代，常有將近
    似與否及混淆誤認與否個別獨立判斷之情形，實則本應綜合
    判斷有無混淆誤認之虞為釐清此概念，始明言了二商標間「
    有致相關消費者混淆誤認之虞」始不得註冊。易言之，應以
    商標有無「混淆誤認」做為商標有無近似之審查原則，即使
    兩商標間僅外觀、觀念或讀音上有一發生近似，卻無生混淆
    誤認之虞者，仍難謂其構成近似而有本條規定適用，原判決
    未探及商標法第23條第1項第13款之立法背景、意旨及內容
    ，僅依法條文意，遠然認為二商標之間構成近似而駁回上訴
    人之訴，已違背論理法則。（二）查，商標整體的外觀、觀
    念、或讀音其中之一的近似，雖可能導致商標整體印象的近
    似，但卻非絕對必然，例如「第一」|與「帝衣」，雖然讀
    音相同，但外觀及觀念截然不同，就二商標之整體印象而言
    ，引起一般消費者混淆的可能性極低，應認為非屬近似之商
    標。是以，二商標外觀、觀念或讀音其中之一的近似，並非
    即可推論商標之整體印象即當然近似。本案據以核駁之註冊
    第538057號及613710號「月光及圖」等二件商標之中文「月
    光」與本案系爭商標「越光」僅有一相同之「光」字，然就
    據以核駁商標「月光及圖」之整體商標圖樣觀之，除中文文
    字「月光」外尚附隨一類似「光」字之設計圖形，與上訴人
    申請註冊商標圖樣上單純中文文字之「越光」相較，二商標
    間圖樣外觀差異甚鉅，其區別顯然；再者，就觀念而言，「
    越光」予一般消費者之第一印象即為日本越光米品種；而「
    月光」則為夜空中明月散發之光芒，二者觀念迥異，極易分
    辨。正如同一般人不致將「獅子」與「蝨子」誤認為同一種
    生物。是故本案系爭商標與據以評定商標間，於外觀、觀念
    及讀音三者中，僅於讀音發生近似，實無達到可引起一般消
    費者混淆誤認之程度，原判決未詳加審酌一般消費者依其經
    驗法則於實際從事對於挑選及購買商品時並不會因為二商標
    閱讀音相同而影響其正確區別於外觀、觀念完全不同之二商
    標，即認定二商標為近似，明顯違背法令（三）另有關上訴
    人所提之本案兩造商標不構成近似之判斷，即75年度判字第
    1957號「Chen Ching」與「Chen Hsin」、76年度判字第156
    7號「百麗BLESS及圖」與「百力」均為讀音近似，而於外觀
    、觀念上並不近似之案例，其客觀條件與本案類似，行政機
    關於作成行政處分時，應受此先例之拘束，爰請求廢棄原判
    決並請求撤銷經濟部訴字第09306223910號訴願決定經濟部
    智慧財產局93年3月31日所為之商標核駁第277412號商標議
    核駁處分。
貳、被上訴人未提答辯狀。
參、原審斟酌全辯論意旨及調查證據之結果，以：（一）系爭商
    標圖樣係由單純中文「越光」直書所組成，而據以核駁商標
    則係由橫書中文「月光」及弦月與光字合組之「月光」圖形
    所組合，據以核駁第613710號商標之「月光」文字，寓目明
    顯，自為該據以核駁商標主要部分，其與系爭商標之「越光
    」文字二者讀音完全相同，且皆有相同之「光」字，於實際
    交易隔離唱呼之際，易致誤認為同一或相關系列商標之商品
    ，應屬近似之商標。且商標圖樣主要部分之外觀、讀音、觀
    念有一近似者，即為近似商標。上述兩商標主要部分之讀音
    既屬近似，即屬近似商標。又系爭商標指定使用之「牛奶、
    羊奶、調味乳、果汁牛奶、蜜豆奶、肉乾、魚丸、花生米、
    核桃仁、大豆、乾製果蔬、蜜餞、蔬菜速食調理包、濃縮蔬
    菜湯」等商品，與該據以核駁商標延展註冊後所指定使用之
    「果蔬罐頭」商品，均為提供消費者飲食方面之所需，常來
    自相同之產製業者，或透過相同之行銷管道及販賣場所進行
    銷售，具有共同或關聯之處，二者指定使用之商品間應屬存
    在相當程度之類似關係。審酌本件商標與據以核駁之第6137
    10號商標之高度近似程度及指定商品間高度之類似，以具有
    普通知識經驗之消費者，於購買時施以普通之注意，極有可
    能誤認兩商標之商品來自同一來源或雖不相同但有關聯之來
    源，應足以有致相關消費者混淆誤認之虞，有違商標法第23
    條第1項第13款之規定，自不得註冊。上訴人主張系爭商標
    與據以核駁商標二者僅有一相同之「光」字，除中文文字「
    月光」外尚附隨一類似「光」字之設計圖形，與系爭商標圖
    樣上單純中文文字之「越光」相較，圖樣外觀差異甚鉅，觀
    念有別，於外觀、觀念及讀音三者中，僅於讀音發生近似，
    實無達到可引起消費者混淆誤認之程度，未違反商標法第23
    條第1項第13款之規定一節，並非可採。（二）至於據以核
    駁第538057號商標因商標延展註冊時指定使用於咖啡、可可
    等商品，與系爭商標指定使用商品並不類似，業據被上訴人
    明，且本件係以據以核駁第613710號作為核駁依據（94年
    9月7日準備程序筆錄參照），故據以核駁第538057號商標部
    分已不影響判斷結果，故不予列論。另上訴人所舉其他類似
    案件獲准註冊部分，核其等商標圖樣與本件不同，案情有異
    ，自難比附援引，執為有利判斷之論據。從而，系爭商標註
    冊申請，有違商標法第23條第1項第13款前段之規定。因此
    ，被上訴人據此而為核駁系爭商標註冊申請之處分，於法核
    無不合。訴願決定予以維持，亦無違誤。上訴人訴請撤銷訴
    願決定及原處分，並命被上訴人就系爭商標應為准予註冊之
    處分，為無理由，乃判決駁回上訴人在原審之訴。
肆、本院按：
  一上訴人前於92年6月13日以「越光」商標（下稱系爭商標，
    如附圖一），指定使用於當時商標法施行細則第49條所定商
    品及服務分類表第29類之牛奶、羊奶、調味乳、果汁牛奶、
    蜜豆奶、肉乾、魚丸、花生米、核桃仁、大豆、乾製果蔬、
    蜜餞、濃縮蔬菜湯等商品，向被上訴人申請註冊，經被上訴
    人審查，認系爭商標圖樣上之「越光」，與據以核駁註冊第
    538057號、第613710號（如附圖二、三）等二件「月光及圖
    」商標之中文「月光」近似，復均指定使用於同一或類似商
    品，有致相關消費者產生混淆誤認之虞，應不准註冊，以93
    年3月31日商標核駁第277412號審定書為核駁之處分。上訴
    人不服，提起訴願，經遭駁回，遂提起行政訴訟。
  二按商標「相同或近似於他人同一或類似商品或服務之註冊商
    標或申請在先之商標，有致相關消費者混淆誤認之虞者」，
    不得註冊。為商標法第23條第1項第13款本文所規定。所謂
    「有致相關消費者混淆誤認之虞」者，係指兩商標因相同或
    構成近似，致使相關消費者誤認為同一商標，或雖不致誤認
    二商標為同一商標，但極有可能誤認二商標之商品／服務為
    同一來源之系列商品／服務，或誤認二商標之使用人間存在
    關係企業、授權關係、加盟關係或其他類似關係而言。而判
    斷有無混淆誤認之虞，則應參酌商標識別性之強弱、商標之
    近似及商品／服務類似等相關因素之強弱程度、相互影響關
    係及各因素等綜合認定是否已達有致相關消費者產生混淆誤
    認之虞。
  三原判決關於系爭商標係由單純中文「越光」直書所組成，而
    據以核駁商標則係由橫書中文「月光」及弦月與光字合組之
    「月光」圓形所組合，其「月光」文字，寓目明顯，自為該
    據以核駁商標主要部分，從而與上訴人之系爭商標「越光」
    文字二者讀音完全相同，且皆有相同之「光」字，於實際交
    易隔離唱呼之際，易致誤認為同一或相關系列商標之商品應
    屬近似之商標及與該據以核駁商標延展註冊後所指定使用之
    「果蔬罐頭」商品，均為提供消費者飲食方面之所需，常來
    自相同之產製業者，或透過相同之行銷管道及販賣場所進行
    銷售，具有共同或關聯之處，二者指定使用之商品間應屬存
    在相當程度之類似關係，有可能誤認兩商標之商品來自同一
    來源或雖不相同但有關聯之來源，應足以有致相關消費者混
    淆誤之虞等事實，以及上訴人所主張系爭商標與據以核駁商
    標二者僅有一相同之「光」字，除中文文字「月光」外尚附
    隨一類似「光」字之設計圖形，與系爭商標圖樣上單純中文
    文字之「越光」相較，圖樣外觀差異甚鉅，觀念有別，於外
    觀、觀念及讀音三者中，僅於讀音發生近似，實無達到可引
    起消費者混淆誤認之程度云云，如何不足採等事項均詳予以
    論述，是原判決所適用之法規與該案應適用之現行法規並無
    違背，與解釋判例，亦無牴觸，並無所謂原判決有違背法令
    之情形；另上訴人所舉本院75年度判字第1957號「Chen Chi
    ng」與「Chen Hsin」、76年度判字第1567號「百麗BLESS及
    圖」與「百力」等其他類似案件獲准註冊部分，核其等商標
    圖樣與本件不同，案情有異，自難比附援引，亦不足否定原
    判決認定之事實。
  四又證據之取捨與當事人所希冀者不同，致其事實之認定亦異
    於該當事人之主張者，不得謂為原判決有違背法令之情形。
    上訴人對於業經原判決詳予論述不採之事由再予爭執，核屬
    法律上見解之歧異，要難謂為原判決有違背法令之情形。
  五從而，原審斟酌全辯論意旨及調查證據之結果，將原決定及
    原處分均予維持，駁回上訴人之訴，核無違誤。上訴論旨，
    仍執前詞，指摘原判決違誤，求予廢棄，難認有理由，應予
    駁回。
據上論結，本件上訴為無理由，爰依行政訴訟法第255條第1項、
第98條第1項前段，判決如主文。
中　　華　　民　　國　　96　　年　　9　　 月　　20　　日
                  第三庭審判長法  官　劉　鑫　楨
                              法  官  陳　秀　美
                              法  官　侯　東　昇
                              法  官　劉　介　中
                              法  官　戴　見　草
以  上  正  本  證  明  與  原  本  無  異
中　　華　　民　　國　　96　　年　　9　　 月　　20　　日
　　　　　　　　　　　　　　　書記官　吳　玫　瑩
